臺灣臺中地方法院民事判決　　　　　　　 96年度婚字第790號
原　　　告　甲○○
被　　　告　乙○○
上列當事人間請求履行同居事件，本院於民國96年10月1日言詞
辯論終結，判決如下：
    主      文
被告應與原告同居。
訴訟費用由被告負擔。
    事實及理由
一、原告主張：兩造於民國80年10月27日結婚，並共同設籍於臺
    中縣大甲鎮○○路55號之9。婚後夫妻感情初始融洽，詎於9
    3年8月6日，被告離家僅因原告弟媳未邀請被告一同外出用
    餐，即認原告家人未尊重被告，即離家返回娘家居住，當天
    晚上原告母親是表示被告若要返家爭吵，就趕快離開，並無
    驅逐被告之意等語。嗣後原告幾次勸被告回家，被告迄今仍
    未返回，被告拒與原告履行同居生活，顯然違背同居義務，
    爰依民法第1001條規定，請求被告履行同居。並聲明：如主
    文所示。
二、被告則以：當初因某些家事讓被告感覺不受尊重而不悅，原
    告即痛罵被告與家人均不和，將被告罵得一無是處，被告乃
    揚言「那我搬出去住好了」，原告回稱其無意見，原告之母
    又曾當面對被告說，都要減肥的人，吹什麼電扇，現在娶媳
    婦都不用花錢等語，並與原告之弟共同驅趕被告出門，被告
    因此離家。嗣被告兄長去世，原告竟稱無此種親戚等語；且
    被告返回婆家欲攜女祭拜被告兄長，竟遭原告之弟斥罵「妳
    已是離婚之人，侵門入戶來搗亂」等語；另子女曾向被告表
    示其若與被告外出，則原告家人不會讓其返家等語，故被告
    有不能履行同居之正當理由。又兩造所生子女已日漸長大，
    須有各自房間，且為避免婆媳及妯娌問題影響家庭和樂，兩
    造同居處所亦不應與原告父母或家人相同等語置辯。並聲明
    ：原告之訴駁回。
三、兩造不爭執之事實：
    兩造於80年10月27日結婚，共同住居並設籍於臺中縣大甲鎮
    ○○路55號之9原告住所，被告自93年8月6日離家返回娘家
    居住後，迄今未再與原告同居等事實，為兩造所不爭，復有
    戶籍謄本可按，堪信真實。
四、得心證之理由：
    按夫妻互負同居之義務，但有不能同居之正當理由者，不在
    此限，民法第1001條定有文。所謂正當理由，指依一般社會
    觀念及客觀標準觀察，履行同居為不合理者而言。故夫妻互
    負同居之義務，在婚姻關係存續中，苟非有正當理由，即不
    得由一造拒絕同居。本件被告雖以前揭情詞為由，拒絕與原
    告共同生活，是本件所應審究者，厥為被告是否有不能同居
    之正當理由。經查：
（一）被告於93年8月6日離家前與原告及家人之相處情形，業據
      證人即兩造之長女李蕙君到庭證稱證稱：「媽媽之前就常
      常離家，‥‥爸爸媽媽常常為了小事情吵架，我從來沒有
      看過爸爸打媽媽」等語（本院96年9月12日言詞辯論筆錄
      參照）；及證人即兩造之次女李雅汶到庭證稱：「媽媽三
      年前離家之前跟奶奶住在一起時，關係還好，跟叔叔很少
      講話，媽媽跟嬸嬸完全沒有講話，他們很少吵架」，及證
      人即兩造之么女李宜芳亦到庭證稱：「奶奶沒有對媽媽不
      好，叔叔也沒有要趕媽媽走。爸爸沒有跟媽媽說要離婚，
      媽媽曾經跟爸爸吵架要搬出去住，爸爸有說沒有意見的話
      ，但只有一次，是在我幼稚園的時候。奶奶跟媽媽相處還
      好，不會吵架，媽媽跟叔叔不會常常吵架，但媽媽離家之
      後就有吵架。爸爸要去釣魚時不要有人跟他，媽媽把車門
      打開要跟去，所以爸爸很討厭媽媽。爸爸、媽媽不會常吵
      架，住在一起時壹個禮拜吵一次，他們不會吵很兇，他們
      吵架的原因是爸爸去釣具行時，媽媽會專程去叫爸爸回來
      」等語（本院96年10月1日言詞辯論筆錄參照）。是以被
      告於93年8月6日離家前，與原告及家人之相處情形，雖難
      謂融洽，但尚無被告所辯稱有不堪同居之情形，被告亦未
      舉證以實其說。被告雖抗辯子女之證詞有偏袒云云，惟查
      證人李蕙君、李宜芳及李雅汶均為兩造之親生子女，衡情
      當無為偏袒原告而捏造虛偽事實，故意為不利於被告證述
      之必要，是被告所為抗辯，不足採信。
（二）被告於93年8月6日離家之情節，亦據證人李蕙君到庭證稱
      略以：媽媽並不是被奶奶趕出去，93年8月5日那天下午爸
      爸到台中去上班，媽媽帶二個妹妹去上班，嬸嬸帶我一起
      去吃飯，沒有跟媽媽說，媽媽就很生氣，媽媽隔天就跟爸
      爸吵架，快中午時候就離家出走，那天晚上我們都已經在
      睡覺，媽媽又回來，拍前面和後面的門，大叫爸爸下來說
      要離婚，奶奶是為了不讓媽媽進來吵架才把門關起來，媽
      媽認為奶奶故意不讓她進門，就拿嬸嬸小孩的小腳踏車要
      摔玻璃門，我奶奶怕媽媽跟爸爸吵架才會擋著媽媽等語；
      及證人李雅汶到庭證稱：「媽媽3年前離家的原因，是因
      為那天我跟我媽媽出去賣衣服，嬸嬸突然找奶奶他們去吃
      飯，媽媽不高興就離家，之前有找媽媽，她都說不要去，
      所以那天吃飯嬸嬸也沒有找媽媽。媽媽是自己離家，不是
      被奶奶、叔叔趕的」等語；核與證人李宜芳到庭證稱：「
      我媽媽回來拿表弟的腳踏車要打破玻璃，我奶奶怕她打破
      ，就把媽媽推開，叔叔站在旁邊看，沒有說什麼話，也沒
      有罵，媽媽被奶奶推開以後很生氣，就說要離婚，那天媽
      媽有跟叔叔、奶奶吵，奶奶有說如果要離婚就不要回來的
      話。奶奶沒有對媽媽不好，叔叔也沒有要趕媽媽走」等語
      互核相符（參本院96年10月1日言詞辯論筆錄），是依上
      開證人所述，足見被告確實僅因家族聚餐之細故即負氣出
      走，嗣後被告又返家欲與原告理論，原告之母為避免衝突
      ，因而拒絕被告入門，惟原告母親及弟弟均無驅趕被告離
      家之行為等情，應堪認定。按夫妻之結合，本係兩個家庭
      之聯合，由於生活環境、背景及習慣之不同，夫妻、婆媳
      或叔嫂、妯娌相處間，偶有勃谿，在所難免，如依社會一
      般觀念及客觀標準觀察，被告所辯情節尚屬輕微者，即不
      得藉口有不能同居之正當理由，而主張應與他方別居。又
      原告於兩造爭執間雖曾表示對被告搬出去住無意見等語，
      然衡情應係原告一時之氣話；而被告嗣後未冷靜處理，反
      揚言離婚，甚至與原告家人發生暴力爭執，亦非理性之舉
      動，猶難執為拒絕履行同居之理由。
（三）被告辯稱其兄長去世時，原告竟稱無此種親戚等語，且被
      告返回原告住處欲攜女前往祭拜，亦遭原告之弟斥罵「妳
      已是離婚之人，侵門入戶來搗亂」等語，固據證人李宜芳
      到庭證稱：「舅舅過世時，爸爸在電話裡有說沒有像媽媽
      哥哥那種親戚的話，因為爸爸很討厭媽媽，爸爸有跟我講
      ，那也是媽媽離以後的事‥‥，叔叔有罵媽媽是已經離婚
      的人的話，因為在旁邊我有聽到，那天媽媽要我大姊跟二
      姊去祭拜舅舅，因為爸爸不要去，所以我叔叔才罵她，這
      是媽媽離家以後發生的事情」等語；證人李雅汶亦到庭證
      稱：「舅舅過世時，我沒有聽過爸爸在電話裡說沒有像媽
      媽哥哥那種親戚的話，後來媽媽有來叫我們去祭拜舅舅，
      爸爸說你們要去就去，不要去就不去，叔叔對媽媽說她是
      離婚的人，還跑來搗亂」等語（均參照本院96年10月1日
      言詞辯論筆錄）。惟上開原告及其弟之非理性及衝動之言
      詞，均係因被告因細故離家，致被告與原告家人間關係惡
      化，出於情緒激忿所致，且為被告離家後發生之事，故原
      告及其弟之行為固有過當或不足取之處，但仍不能以此事
      後發生之事由，作為被告離家之合法理由。
（四）被告復辯稱子女曾向其表示若與被告外出，則原告家人將
      不讓子女返家等語，惟為原告所否認，並稱其從未限制子
      女與被告來往，亦未反對被告探視小孩及教導子女課業，
      只要子女勿太晚返家即可。被告復未能舉證以實其說，其
      片面之辯稱自難採信。況此問題亦係發生於被告返回娘家
      居住之後，被告執此主張有無法與原告同居之正當理由，
      仍屬無據。
（五）末按夫妻間首重彼此包容，發生磨擦應即尋求溝通解決之
      道，絕非一昧要求他方配合自己之需求所能克服；且夫妻
      本應以誠摯相愛為基礎，相互尊重與諒解，並應互相協力
      保持其共同生活之圓滿及幸福，而婚姻生活幸福圓滿，尤
      須兩造同居一處為前提。綜上所述，本件原告未能盡力與
      被告溝通，尊重被告之需求，妥善經營婚姻關係，並弭平
      被告及家人間之爭執，固應積極求取改善；惟被告所辯情
      節，或無法舉證證明，而其能證明之事實，依社會一般觀
      念及客觀標準觀察，尚未達不能同居之程度，則被告抗辯
      有不能同居之正當理由，即非可採。從而，原告依民法第
      1001條前段規定，請求被告履行同居之義務，為有理由，
      應予准許。
五、本件事證已臻明確，兩造其餘攻擊防禦方法及舉證，核與本
    件判決結果不生影響，無一一審究之必要，併此敘明。
六、訴訟費用負擔之依據：民事訴訟法第78條
中　　華　　民　　國　　96　　年　　10　　月　　15　　日
                  家事法庭　　　法　官　陳宗賢
以上正本係照原本作成。
如對本判決上訴，須於判決送達後20日之不變期間內，向本院提
出上訴狀（須附繕本）。
中　　華　　民　　國　　96　　年　　10　　月　　15　　日
　　　　　　　　　　　　　　　　書記官  林素珍
